臺灣高等法院高雄分院刑事裁定　　　　 100年度交抗字第82號
抗　告　人
即受處分人　陳威奮
上列抗告人因違反道路交通管理處罰條例聲明異議案件，不服臺
灣高雄地方法院中華民國100 年2 月25日裁定（100 年度交聲字
第152 號），提起抗告，本院裁定如下：
    主  文
原裁定撤銷，發回臺灣高雄地方法院。
    理  由
一、抗告意旨略以：(一)先前抗告人即受處分人因公共危險酒駕案
    件，經臺灣高雄地方法院檢察署檢察官以98年度偵字第2296
    3 號為緩起訴處分，命抗告人向國庫支付新台幣（下同）2
    萬元，並已支付完畢。(二)抗告人所有自小客車駕駛執照於98
    年9 月14日被吊銷3 年，有執行單為證，為何原裁定又再處
    罰鍰4 萬元並吊銷普通重型機器腳踏車駕駛執照，顯然過重
    ，不符合人民之期待，致使抗告人無法工作，剝奪工作生存
    權，有違行政罰法第26條一事不二罰之原則。為此請求撤銷
    原裁定，另為不罰之裁定云云。
二、原裁定意旨略以：(一)原處分意旨略以：異議人即受處分人陳
    威奮於98年6 月24日2 時50分許，明知已因服用酒類，控制
    力及注意力已達不能安全駕駛動力交通工具之程度，詎仍騎
    乘車牌號碼ZE-8539 號小型車，行駛於高雄縣鳳山市○○路
    ，為警攔查，並施以檢測，得知呼氣酒精濃度含量為每公升
    0.55毫克，而有「汽車駕駛人酒精濃度超過規定標準（每公
    升0.25至0.4 毫克）」之違規，依道路交通管理處罰條例第
    35條第3 項、第24條規定，裁處罰鍰60,000元，吊銷駕駛執
    照，並應參加道路交通安全講習等語。(二)異議意旨略以：異
    議人業經緩起訴處分確定並已依緩起訴處分繳交20,000元予
    國庫，原處分機關仍為異議人應繳納罰鍰60,000元之處分，
    顯然違法，請求撤銷原處分等語。(三)經查：1.關於罰鍰部分
    ：異議人陳威奮於98年6 月24日02時50分許，明知已因服用
    酒類，控制力及注意力已達不能安全駕駛動力交通工具之程
    度，詎仍騎乘車牌號碼ZE-8539 號小型車，行駛於高雄縣鳳
    山市○○路，為警攔查，並施以檢測，得知呼氣酒精濃度含
    量為每公升0.55毫克，而有「汽車駕駛人酒精濃度超過規定
    標準（每公升0.25至0.4 毫克）」之違規，依道路交通管理
    處罰條例第35條第3 項規定，裁處罰鍰60,000元，吊銷駕駛
    執照，並應參加道路交通安全講習等節，有交通部公路總局
    高雄區監理所高監自裁字第裁80-N00000000號違反道路交通
    管理事件裁決書1 份附卷可稽。又異議人因上開酒後駕車案
    件，經臺灣高雄地方法院檢察署檢察官以98年度偵字第2296
    3 號為緩起訴處分，緩起訴期間為1 年，並命異議人向國庫
    支付2 萬元，並已於99年10月21日緩起訴期滿等情，有舉發
    違反道路交通管理事件通知單、被告前案紀錄表各1 份在卷
    可稽。又異議人上開酒後駕車之行為，係屬同時觸犯刑事法
    律及違反行政法上義務規定之行為，且前經緩起訴處分確定
    ，受處分人並給付20,000元，自已產生實質刑罰之效果。揆
    諸行政罰法第26條規定，原處分機關對受處分人上開酒後駕
    車之違規行為為裁罰時，除其行為應處以其他種類行政罰即
    吊扣駕駛執照及施以道路交通安全講習，仍得予以裁處外，
    自不得就該同一違規事實再處以「罰鍰」，原處分再予裁處
    異議人罰鍰，與法自屬有違。另道路交通管理處罰條例第35
    條第8 項亦規定：「前項汽車駕駛人，經裁判確定處以罰金
    低於本條例第92條第3 項所訂最低罰鍰基準規定者，應依本
    條例裁決繳納不足最低罰鍰之部分。」上開道路交通管理處
    罰條例第35條第8 項之規定，核屬行政罰法第26條第1 項之
    特別規定。而緩起訴處分固屬廣義之司法處分，為避免經法
    院裁判確定者，仍得裁決繳納；而經緩起訴確定者，反而不
    得裁決繳納差額之不公平情事，所謂經裁判確定應包括緩起
    訴處分確定。準此，異議人依緩起訴處分命令已繳交國庫20
    ,000元，而原處分機關就異議人之酒後駕車違規，依違反道
    路交通管理事件統一裁罰基準表規定，原得裁處罰鍰60,000
    元，是依上開道路交通管理處罰條例第35條第8 項規定，原
    處分機關就罰鍰部分仍得裁處40,000元（即差額部分）。2.
    關於吊銷駕駛執照及施以道路安全講習部分：原處分機關裁
    處異議人吊銷駕駛執照及應參加道路安全講習部分，均係為
    達成遏止酒後駕車之不法行為，維護道路交通用路權人之安
    全法益等行政目的所必要之罰鍰以外之其他種類行政罰，依
    行政罰法第26條第1 項但書之規定，原處分機關仍得裁處，
    並未違反「一事不二罰」之規定，故此部分之裁處並無違誤
    。(四)綜上所述，本件異議人於飲酒後駕駛輕型機車之行為，
    違反道路交通管理處罰條例第35條第3 項規定，依同條例第
    24條及違反道路交通管理事件統一裁罰基準表之規定，應裁
    處罰緩40,000元，吊銷駕駛執照及應參加道路交通安全講習
    。是異議人就罰鍰60,000元部分聲明異議，非無理由。又道
    路交通管理處罰條例第87條第1 項規定：「受處分人不服第
    8 條主管機關所為之處罰，得於接到裁決書之翌日起20日內
    ，向管轄地方法院聲明異議。」此條文中所謂之「處罰」，
    應指包括對受處分人裁處之違規事實是否正當，及裁罰所引
    用之法條是否適當而言，蓋此二者有不可分離之關係，即聲
    明異議應以交通違規行為為標的，非以處罰項目為範圍。是
    本件異議人酒後駕車只有一個交通違規行為，雖異議人僅就
    處罰項目中之罰鍰部分提起異議，其餘部分（吊銷駕駛執照
    及應參加道路交通安全講習部分）並未提及，然其餘處罰項
    目與其交通違規行為是否存在既無從分離，本院自應併予審
    理，附此敘明。從而，原處分機關裁罰異議人罰鍰60,000元
    之處分即有不當，自應將原處分全部撤銷，另為裁定「陳威
    奮汽車駕駛人，駕駛汽車經測試酒精濃度超過規定標準，處
    罰鍰新臺幣肆萬元整，吊銷普通重型機器腳踏車駕駛執照，
    且接受道路交通安全講習。」等語，固非無見。
三、經查：
  (一)原裁定先認定：異議人即受處分人陳威奮於98年6 月24日2
    時50分許，明知已因服用酒類，控制力及注意力已達不能安
    全駕駛動力交通工具之程度，詎仍騎乘車牌號碼ZE-8539 號
    「小型車」，行駛於高雄縣鳳山市○○路，為警攔查，並施
    以檢測，得知呼氣酒精濃度含量為每公升0.55毫克，而有「
    汽車駕駛人酒精濃度超過規定標準（每公升0.25至0.4 毫克
    ）」之違規行為云云（見原裁定第3 頁倒數第7 行以下），
    但卻於該裁定最後論述認定：綜上所述，本件異議人於飲酒
    後駕駛「輕型機車」之行為，違反道路交通管理處罰條例第
    35條第3 項規定，依同條例第24條及違反道路交通管理事件
    統一裁罰基準表之規定，應裁處罰緩40,000元，吊銷駕駛執
    照及應參加道路交通安全講習云云（見原裁定第5 頁四部分
    ），且於主文諭知「原處分撤銷。陳威奮汽車駕駛人，駕駛
    汽車經測試酒精濃度超過規定標準，處罰鍰新臺幣肆萬元整
    ，吊銷『普通重型機器腳踏車』駕駛執照，且接受道路交通
    安全講習。」究竟抗告人違規當時所駕駛之車種係「自用小
    客車」之小型車？抑「輕型機車」？原裁定先後所述不一，
    依原裁定事實之認定，能否吊銷抗告人之「普通重型機器腳
    踏車駕駛執照」？均有待查明。
  (二)抗告人因本件酒後駕車涉犯公共危險案件，經臺灣高雄地方
    法院檢察署檢察官以98年度偵字第22963 號為緩起訴處分，
    但卷附之緩起訴處分有2 份，1 份日期為98年9 月18日，該
    份緩起訴處分載明被告應向被害人保護協會高雄分會支付2
    萬元（見原審卷第7 頁），但另1 份緩起訴處分日期為98年
    8 月25日，該份緩起訴處分載明被告應向被害人保護協會高
    雄分會支付3 萬元（見本院卷第8 頁），因此，抗告人依據
    上開緩起訴處分所載之履行條件，究竟需向被害人保護協會
    高雄分會支付2 萬元或3 萬元？為何會有2 份內容相異之緩
    起訴處分書？無不令人起疑，上開疑點，有待查明。
四、原裁定尚有上開疑點未查明，遽為裁定，尚有未恰。抗告人
    抗告意旨，雖未執此指摘原裁定不當，但原裁定既有上開可
    議之處，自屬無可維持，應由本院將原裁定予以撤銷，並發
    回原審法院再予查明，並為妥適之裁定。
五、據上論結，應依道路交通案件處理辦法第26條，刑事訴訟法
    第413 條前段，裁定如主文。
中    華    民    國  100     年    3     月    30    日
                刑事第二庭  審判長法  官  林正雄
                                  法  官  邱明弘
                                  法  官  黃壽燕
以上正本證明與原本無異。
不得抗告。
中    華    民    國  100     年    3     月    30    日
                                  書記官  戴志穎